【裁判字號】    99,聲,5
【裁判日期】    990910
【裁判案由】    聲請法官迴避
【裁判全文】
福建高等法院金門分院刑事裁定           99年度聲字第5號
  聲  請  人
  即  被  告   甲○○
  選任辯護人   陳崇善律師
上列聲請人因本院99年度上更（二）字第1號違反毒品危害防制
條例案件，聲請法官迴避，本院裁定如下：
    主  文
聲請駁回。
    理  由
一、聲請意旨略以：聲請人即被告甲○○被訴涉犯毒品案件，現
    由本院以99年度上更（二）字第1號受理，並由法官沈宜生
    、陳坤地、陳容正組成之合議庭審理中，然本案於更一審訴
    訟過程中，合議庭即本件之審判長、受命法官等人，涉有使
    公務員登載不實、枉法裁判與偽造文書等罪嫌，嚴重影響聲
    請人受憲法保障之訴訟權能，其情形經最高法院認有虛偽記
    載情事而將更一審判決撤銷發回，聲請人並就其所涉犯罪事
    實向檢察官提出告發，足認合議庭法官執行職務有偏頗之虞
    。爰依刑事訴訟法第18條第2款規定，聲請法官迴避本案審
    理云云。
二、按當事人聲請法官迴避，以有刑事訴訟法第18條第1款、第2
    款所列情形之一者為限。又同法第18條第2款規定，得聲請
    法官迴避原因之所謂「有偏頗之虞」，係指法官與訴訟關係
    人具有故舊恩怨等關係，其審判恐有不公平者，以及指一般
    通常之人所具有之合理觀點，對於該法官能否為公平之裁判
    ，均足產生懷疑，且此種懷疑之發生，存有其客觀之原因，
    而非僅出於當事人自己主觀之判斷者，始足當之。（最高法
    院19年抗字第285號判例意旨、79年台抗字第318號判例意旨
    參照）
三、經查：
  (一)聲請人主張本案於更一審訴訟程序中，合議庭即本件之審
      判長、受命法官等人，涉有使公務員登載不實、枉法裁判
      與偽造文書等罪嫌，嚴重影響聲請人受憲法保障之訴訟權
      能，經最高法院將更一審判決撤銷發回，聲請人並就其所
      涉犯罪事實向檢察官依法提告等情。經查，聲請人所指合
      議庭法官於更一審程序中涉有使公務員登載不實等罪嫌經
      其提告部分，業據檢察官偵查後認為更一審審判筆錄關於
      辯護人陳素鶯律師部分，係依該辯護人表示之內容而記載
      ，並無不實之處，且判決對聲請人所判處之徒刑亦符合法
      律規定，因認罪嫌不足而處分不起訴，有福建金門地方法
      院檢察署檢察官99年度偵字第259號不起訴處分書確定在
      卷可稽。至於聲請人所指更一審判決經最高法院撤銷發回
      乙情，固有最高法院98年度台上字第7016號判決在卷可稽
      ，惟其撤銷理由，係以辯護人陳素鶯律師於更一審法院調
      查證人許長文時未在庭，故認其是否已盡忠實辯護義務，
      並非無疑，因認上訴人之上訴為有理由，惟遍查該最高法
      院判決內容，判決中實未認定更一審判決有何虛偽記載之
      情事，聲請人所指實屬誤會。雖更一審判決經最高法院撤
      銷，聲請人因涉己身利害，主觀感受甚為特別，非難理解
      ，但客觀以言，本件尚非承審法官與被告間具有故舊恩怨
      等關係，審判恐有不公平之情形，亦非一般通常之人均會
      認為已達於法官不能為公平之審判之程度，因認聲請人主
      張承審法官執行職務有偏頗之虞，尚乏所據。
  (二)本案原審判長法官沈宜生業已調職，已非承審法官，聲請
      人就本案對法官沈宜生聲請迴避，顯無實益，並無理由。
  (三)綜上，本件聲請人即被告聲請法官迴避所主張之事項，核
      與刑事訴訟法第18條第2款之事由不合，其聲請為無理由
      ，應予駁回。
據上論斷，依刑事訴訟法第21條第1項，裁定如主文。
中    華    民    國    99    年    9     月    10    日
                  刑事庭 審判長法  官  吳光釗
                               法  官  蘇素娥
                               法  官  高愈杰
以上為正本，係照原本作成。
如不服本裁定，應於收受送達後五日內向本院提出抗告狀。
                               書記官  張昭光
中    華    民    國    99    年    9     月    13    日

司法院資訊處製作；財團法人民間司法改革基金會備份。
